【裁判字號】    89,重訴緝,3
【裁判日期】    900406
【裁判案由】    懲治盜匪條例
【裁判全文】
臺灣板橋地方法院刑事判決                          八十九年度重訴緝字第三號
    公  訴  人  臺灣台北地方法院板橋分院檢察署（現為台灣板橋地方法院檢察署
                ）檢察官
    被      告  乙○○
    選任辯護人  張義祖
右列被告因懲治盜匪條例案件，經檢察官提起公訴（七十二年度偵字第三四七五號）
，甲○判決如左：
    主  文
乙○○共同意圖勒贖而擄人，處有期徒刑拾參年。
盜匪所得財物勞力士金錶壹個及項鍊壹條應發還被害人丙○○。
    事  實
一、乙○○經營建材生意，與被害人丙○○所經營之建築業自民國七十一年初起即有
    生意往來，雙方曾有財務糾紛，丙○○曾陸續自乙○○處購買建材達貨款新台幣
    （下同）二百八、九十萬元左右，嗣丙○○以其所建築位於楊梅鎮○○路之房屋
    二間價值一百四十五萬元過戶抵償，並以現金一百十一萬五千五百二十四元及三
    十萬元之支票等支付乙○○以為償還。嗣乙○○生意失敗，違反票據法，經通緝
    在案，經濟發生困難，於民國七十二年五月六日上午，乙○○曾委由其弟游茂江
    （經判決無罪確定）至台北縣三重市○○街九三號丙○○之店內，向丙○○催討
    一筆票面金額為二十萬元之支票貨款，遭丙○○扣抵十二萬元後，由丙○○之妻
    游楊芳蘭簽發發票日為七十二年五月六日、發票人為丙○○、付款人為台灣土地
    銀行三重分行、票面金額八萬元之票據號碼為Ｂ0000000號支票一張予游
    茂江帶回，詎乙○○對於丙○○在其經濟困難之際，竟被扣抵錢款一事甚為不滿
    ，乃萌擄人勒贖之念，於七十二年五月間之某日，在不詳地點，與經由其弟之介
    紹所認識之年籍不詳成年男子陳文龍（綽號不良仔，未據起訴），共謀籌劃擄人
    勒贖之犯意聯絡，談妥後，於同年五月二十三日上午十時許，推由陳文龍帶同有
    共同犯意聯絡之不詳姓名成年男子三人，共乘一輛裕隆轎車，至新莊市○○路三
    四四號，被害人丙○○承建之中港新城工地守候，俟丙○○駕車到工地，下車巡
    視工地時，一擁而上藉口談話，並持不詳型式之手槍二支（未扣案，有無殺傷力
    不明），強行將丙○○架擄上車，駛由新莊市經新海橋、板橋市○○路轉雙十路
    ，經過土城看守所，再行駛約三十分鐘至碧潭橋附近，陳文龍即打電話通知乙○
    ○到場，並將丙○○帶至附近墓地，乙○○於當日上午十一時許到達，向丙○○
    要求一百萬元，丙○○稱彼未欠乙○○錢，乙○○卻稱有欠彼錢，不久因下雨，
    乙○○一行人又將丙○○押進橋邊一間不知名之旅社內，對丙○○當面恫稱：拿
    一百萬元還算便宜你，如果不拿出來報警察的話，我將你雙腿砍掉，我話說到這
    裡，我通緝中不方便，由他們三人（指押丙○○上車之三名歹待）代我處理便可
    等語後，乙○○即攔車先行離去。陳文龍等一夥共四人挾持丙○○變換休息場所
    ，並脅迫丙○○親自撥打電話催促丙○○之妻游楊芳蘭籌款贖人，途中行經中和
    市○○路萬年大飯店、荒郊野外、台北市東門市場附近、金宮戲院、台北市○○
    路附近一家不知名之旅社等地，其間為催促丙○○付贖款，並向丙○○嚇稱：一
    百萬元非現金不可，如不拿出來，我們會帶你去看風景，讓你試一試鹹澀的滋味
    、我們把你用槍打死，埋於此地（荒郊野外），你子女永遠找不到等語。嗣於翌
    日（五月二十四日）上午八時許，陳文龍等一行人又將丙○○押至土城鄉山上約
    二小時，下山後，並要丙○○打電話回家詢問是否已籌足款，經得知尚未籌足，
    陳文龍等人要求丙○○將其身上之勞力士金錶及項鍊抵償，只付現金四十萬元即
    可，又將丙○○載至台北市某旅社內，由陳文龍一行人中之某人出外打電話聯絡
    取贖款事。而於同日內，陳文龍等一行人之某人，分別於當日上午九時許、上午
    十一時許、下午一時許、下午三時許，打電話給游楊芳蘭催促給付贖款，游楊芳
    蘭表示數目太大，無法籌足該款，經討價還價，贖款一度降為七十萬元；嗣該打
    電話男子又向游楊芳蘭表示由丙○○身上之勞力士金錶及項鍊可作價五十萬元抵
    付，餘再取現款四十萬元即可放人，並指示游楊芳蘭將勞力士金錶保證書及四十
    萬元之現款以機車行車路線（由中興橋經華中橋至中和市轉彎）到莒光路天立西
    藥房旁廣告欄，再依所貼示之字條送款至指定地點，交予「牛」姓男子，游楊芳
    蘭即囑其子游象池依約騎車攜款前往未晤，迨警方依游楊芳蘭報案，循線懷疑乙
    ○○、游茂江兄弟主謀其事，並將游茂江逮捕歸案，陳文龍等人獲悉游茂江被捕
    ，見事跡敗露，陳文龍等人又將丙○○載至新店安坑山上木材集中場，對丙○○
    說：事情到此地步，你將金錶、項鍊給我們，我放你回去，你不可報警，如警察
    傳問，你不可將事情牽涉到游茂江、乙○○二兄弟，且要告知警察你是外出遊玩
    ，否則對你不利，並將丙○○之勞力士金錶一只及項鍊一條取去後，始於同日（
    五月二十四日）晚上八時許，拿現金五百元給丙○○坐車而將之釋回。
二、案經被害人丙○○訴由台北縣警察局三重分局報請台灣台北地方法院板橋分院檢
    察署（現為台灣板橋地方法院檢察署）偵查起訴。詎乙○○畏罪逃亡，經甲○發
    布通緝，乙○○始於八十九年十一月十五日經通緝到案。
    理  由
一、訊據被告乙○○失口否認有何擄人勒贖之犯行，辯稱：伊沒有指使陳文龍去擄人
    勒贖，是在與陳文龍聊天時，提到告訴人欠伊二百八十幾萬元，抵了二棟房子給
    伊，還欠一百二十萬元左右，他（指陳文龍）才自告奮勇要去幫伊要錢，他何時
    去的，伊也不知道，他是伊弟弟（指游茂江）的朋友，與他只見過一次面，後來
    與陳文龍也沒有辦法聯絡上，他去抓被害人，伊也不知道，伊也沒有到新莊現場
    ，當時伊因為被通緝，人跑到高雄躲避，已到高雄好幾個月了，之間是在案發前
    一、二個月前伊有回台北一次，到弟弟家，就是那次與陳文龍見過一面，案發前
    一天、案發當天伊人都沒有回來台北云云。惟查：
（一）右揭事實已據被害人丙○○迭於警訊、偵查中、台灣台北地方法院板橋分院審
      理（七十二年度訴字第一一二四號）時及台灣高等法院歷次審理（台灣高等法
      院七十三年度上重一訴字第四七號、七十四年度重上一更（二）字第四六號、
      七十六年度重上更（三）字第七四號）游茂江涉犯擄人勒贖一案時及甲○審理
      中均指訴甚詳。而被害人丙○○確係於遭人擄走後，於歹待未將之放回前，即
      由丙○○之妻游楊芳蘭前往警局報案及被害人丙○○及歹徒如何打電話要游楊
      芳蘭準備贖款一百萬元、嗣經數次溝通後改以現金四十萬元及以丙○○之勞力
      士手錶抵付、歹徒並要求游楊芳蘭攜帶勞力士金錶之保證書及錢款至約定地，
      依所指示方式交款未晤一節，業據證人游楊芳蘭迭於警訊時、偵查中及台灣台
      北地方法院板橋分院及台灣高等法院歷次審理游茂江一案（均同上案號）時證
      述明確。且據證人劉碧燕即案發當時仍係丙○○之準媳婦於警訊時證述屬實。
      復有游楊芳蘭所提供之歹徒指示如何付款之字條一張、勞力士金錶之保證書影
      本一紙附於偵查卷內（見偵查卷第二十八、二十九頁）可參，足證被害人丙○
      ○確有於上揭時地遭人擄走並勒取贖款之情形。至被告對於被害人丙○○有被
      擄走一節並不否認，惟辯稱與伊無關，係陳文龍因見被害人欠伊錢款，自告奮
      勇代伊要錢，伊當時人在高雄，未回台北，亦無在場，伊是看到報紙才知道云
      云。然查被告於被害人丙○○被擄走後不久，曾經由歹徒之通知，親至橋邊墓
      地向該被害人勒索一百萬元，並嚇稱如不從或報警的話，即將被害人之雙腿砍
      掉後先行離去一節，迭據被害人丙○○於警訊時、偵查中、台灣台北地方法院
      板橋分院及台灣高等法院歷次審理游茂江一案時均證述甚詳，此部分之證言均
      屬一致，該被害人實無特予虛構此部分之情節誣指被告之理。果如被告所辯彼
      未參與本案，係陳文龍自告奮勇為之，彼均不知情，則焉有可能於被害人被擄
      後不久，即親至現場威嚇被害人付贖款。又被告不否認此件事由乃因其與被害
      人間之債務糾葛而起，而陳文龍與被害人間並無任何怨隙且無何仇恨亦無何債
      務糾紛，如非被告指使陳文龍等人為之，彼等何致甘冒所涉擄人勒贖重罪刑罰
      而自行擄走被害人之理。況查據證人游茂江即被告之弟弟於警訊時（當時被害
      人尚未被釋回）亦陳稱：伊知道丙○○失蹤事，是在昨天（即七十二年五月二
      十三日）下午三時許，伊哥哥乙○○告訴伊說已把丙○○押走了，這時伊才知
      道，伊哥哥押走丙○○之時間是沒有告訴伊，伊哥哥說是在新莊市把丙○○押
      走的，有幾個人確實伊不知道，但是伊知道其中必定有一位綽號「不良仔」參
      與．．．大約在半個月前，伊哥哥即有計劃押走丙○○之意了等語（見偵查卷
      第六、七頁）。茲以當時被害人尚未經釋回，游茂江就表示被害人被押是被告
      與「不良仔」等人所為，此部分之供述，核與被害人丙○○被釋回後之供述情
      節亦大致相符，茲查游茂江係被告之弟弟，與被告屬至親關係，彼當不致特為
      虛偽供述而故為不利被告之理，且由游茂江之供述可知，被害人被押走之時間
      、地點均與實情無誤，如非事實，彼不可能於被害人未被釋回前，即知道被害
      人被押走，甚至知道被害人在何時、何地被押走。再參酌游茂江曾因亦涉犯本
      案之罪，而經公訴人提起公訴，唯歷經台灣台北地方法院板橋法院、台灣高等
      法院多次發回更審後，經判決無罪確定在案，此有各該審之判決書在案可參，
      亦難認定係游茂江涉案而將之推給被告。是游茂江此部分不利被告之供述，應
      堪採信。再據證人王國涼於警訊時亦證述伊於七十二年五月二十二日下午五時
      三十分許，與游茂江在海底地下室工作，快下班時，游茂江之朋友綽號「文龍
      」來找他，我們三人便坐游茂江車子回住處，當時游茂江之兄乙○○亦在伊住
      處，到十八時許，我們四人與伊太太李美連一起外出吃飯，吃完飯，游茂江兄
      弟與「文龍」先返回住處，．．．翌（二十三）日起床，伊聽游茂江兄入二人
      在為被人欠債一事爭吵，一會兒，伊與游茂江到工地工作，乙○○一人在伊住
      處，伊工作至當（二十三）日下午十七時三十分許，乙○○來找游茂江不知說
      些什麼，兩人談完，游茂江便要伊返回住處拿乙○○之衣服及皮箱來工地交給
      他，伊拿來後問乙○○什麼事，他回說：要不到債押人，然後游茂江叫一位師
      父許榮辰外號「憲正」帶乙○○到民生東路二六三巷六之一號七樓住宿等語（
      見偵查卷第二十、二十一頁），另據證人李美連於警訊時亦證述：乙○○是住
      在台北市○○○路○段一五三號二樓，昨天（二十三日）下午伊睡午覺時，乙
      ○○把其衣物行旅箱提出去，並告訴伊他要走，有人打電話找他說不在等語（
      見偵查卷第二十二頁），至證人許榮辰亦於警訊時證述：．．．伊現晚上住於
      北市○○○路二六三巷六之一號七樓伊舅舅黃永章所租之一間套房，．．．因
      於本（五）月四日北上後，經由王國涼介紹至游茂江工地工作而與游茂江認識
      ，而乙○○是昨（二十三）日游茂江認為其兄乙○○晚上無地方住宿，而介紹
      由伊帶往伊舅舅黃永章之套房住宿，約於昨（二十三）日十七時左右，伊帶乙
      ○○一人到伊舅舅套房住宿，當時乙○○係打地鋪睡覺，皆未看其外出，或與
      外面電話連絡，至翌（二十四）日早上七時三十分伊起床準備趕八時上班時，
      還看到乙○○還在地上睡覺，幾時離去伊就不知道，但本（二十四）日晚上十
      七時三十分，乙○○獨自到海底城工地找我們，然後伊與王國涼、乙○○、游
      茂江及伊舅舅黃永章一起到松江路．．．等語（見偵查卷第二十四頁），互核
      上揭證人之證言大致相符，況於偵查中證人王國涼、李美連、游茂江仍證述上
      情不諱（見偵查卷第一三七、一三八、一三九、一四三、一四四頁），又於台
      灣台北地方法院板橋分院及台灣高等法院歷次審理游茂江一案時，亦從未有證
      人曾提及被告當時人不在台北，而游茂江在彼所涉上揭案件歷次審理中均堅稱
      係伊兄（即被告）涉案，與彼無關，從未提及係「陳文龍」自告奮勇涉案，至
      游茂江在台灣台北地方法院板橋分院審理其案件時，亦曾供述：於他們事後，
      伊大哥方告訴伊此事（指擄人勒贖一事），當時他（指被告）住於我家，因本
      案伊就不准他暫住了（見該卷第二十四頁反面）．．．因為當時丙○○已被伊
      兄挾走，伊怕被牽連，將伊兄之衣服及皮箱拿去，不要他與伊同住，．．．是
      伊哥哥說「如果拿不到錢就挾持人這句話」，伊轉述這句話等語（見同卷第七
      十頁），其後游茂江於台灣高等法院審理時亦供述：事發後伊的地方不讓他（
      指被告）住、．．．他向伊說他把丙○○押走了．．．伊未叫許（指許榮辰）
      帶伊哥哥到何處，伊只是不要伊哥哥住伊那裡（見該院七十三年度上重一訴字
      第四七號卷第二十頁、第三十七頁）、他回來說他們二人（指被告及陳文龍）
      一起去要債．．．等語（見該院七十四年度重上一更（二）字第四六號卷第十
      二頁反面）。證人王國涼於台灣高等法院審理游茂江一案時亦證述：那天被告
      （指游茂江）叫伊拿乙○○衣服到海底城，伊拿給乙○○，他說要不到錢去押
      人，當時是二十三日下午五點左右等語（見該院七十三年度上重一訴字第四七
      號卷第五十二頁反面），則綜上揭證人於警、偵訊及歷次審理之供述可知，被
      告於七十二年五月二十三、四日案發當時，人應在台北市等地無訛，且有與陳
      文龍等人共同參與本件擄人勒贖犯行，所辯其當時人在高雄、未回台北云云，
      顯係卸責之詞，不足採信。至被告辯稱上揭證人當時之筆錄可能被刑求逼供云
      云，然查上揭證人於偵查中、法院審理時亦同為上揭證言，被告此項辯解亦屬
      推測無稽之詞，不足憑採。又被害人丙○○被押時，除被告外，歹徒多達四人
      ，且有歹徒持不詳型式之手槍擄押被害人，又被押時間長達二天一夜，期間被
      告及歹徒亦有出言恐嚇被害人，雖在被押期間歹徒曾帶被害人去戲院、旅社等
      地，然因歹徒多人且有持槍，被害人因心中畏懼而不敢逃跑亦屬事理之常，難
      以此即可認定被告等未妨害被害人之自由，是其此項抗辯亦不足採信。
（二）次查被告辯稱伊與被害人丙○○間曾有二百八十餘萬元之貨款債權，而被害人
      僅以楊梅二棟房屋過戶償還，尚積欠一百二十萬元左右，本件係屬債務糾紛云
      云。此牽涉被告就本件犯行是否有勒贖之意圖，自有查明之必要。茲查本件被
      害人丙○○查於甲○訊問時證述：伊沒有欠他（指被告）錢，是他抓走伊，本
      來要向伊太太拿二百萬元，後來改為一百萬元，當時伊蓋房子，向被告買材料
      ，欠他有二百多萬貨款，詳細金額伊現在不記得了，但有說好伊過戶楊梅的二
      間房子給他，那是伊自己蓋的房子，當時一間可以賣一百六、七十萬元，當時
      算他便宜點，所以大概抵了二百多萬元，所以算起來是他欠伊錢，在偵查中說
      當時過戶二間房子共值一百五十萬元，因時間太久，伊不記得了，伊只知道伊
      沒有欠他錢，是他欠伊錢才對，當時欠貨款時沒有寫書面收據，只是他送貨來
      時伊有簽收，伊過戶房子給他，還沒有結算金額，就被他抓去了，當時過戶房
      屋抵貨款事，只有伊二人（指與被告）處理，單據是否有還伊，伊也不記得了
      ，因時間太久，已經一、二十年，伊真的不記得了，伊只記得與他的貨款是清
      楚的，伊以前開庭時，沒有告訴被告弟弟，只要被告不再向伊要討債錢，就不
      追究這件事這些話，．．．送貨單他沒有還給伊，結算時是依所記的帳，送貨
      單上有伊簽「游」的才是送給伊的貨，附件送貨單看起來都不是伊簽的，那些
      帳伊都不知道，伊沒有欠他錢，房子抵給他後，應該是他欠伊錢等語（見甲○
      九十年二月八日訊問筆錄）。惟據被害人丙○○於案發之初偵查中，就此部分
      乃證述：伊所開公司名稱為勝家，偵查卷內帳單係伊所簽，伊有向乙○○買貨
      ，無欠乙○○錢，伊與他（指被告）之債務已結算清楚，伊已經於七十二年三
      、四月間，將房子過戶給他，．．．伊只有欠他（指被告）二百七、八十萬元
      ，伊過戶二間房子給他，又拿現金六十萬元給他，給他十一萬元之客票，二間
      房子值一百五十萬元，另外又給他二十五萬元現金，現在未欠乙○○之錢，伊
      還錢時他均有給伊收據，．．．他於七十二年正月間到伊家結帳，三、四月間
      ，伊將房子過戶給他等語（見偵查卷第七十八至八十頁）並曾於偵查中提出送
      貨單四張、現金支出傳票內載「以房屋兩幢所換抵貨款一百四十五萬元」影本
      一張、統一發票影本十一張（金額共計一百四十五萬零二十一元）、現金支出
      傳票及統一發票影本各二十三紙（金額共計一百十一萬五千五百二十四元）及
      被告所簽署收到台灣土地銀行支票新台幣三十萬元整之證明影本一張為證。被
      告除了被害人確有以上揭二間房屋抵償外，餘均否認有收到現金、支票等，然
      查該現金支出傳票上及支票收據上均有簽署被告之姓名，且有被告所經營之晨
      富建材行所出具之統一發票多紙為證，難認上揭現金傳票及統一發票、支票收
      據為偽。況查被告之弟游茂江雖曾於偵查中提出帳單影本十九份為證，共計貨
      款金額為二百八十六萬五千四百七十二元，該帳單被害人於偵查中曾承認為其
      所簽（見偵查卷第七十八頁反面），且被害人不否認伊曾欠被告達二百七、八
      十萬元之貨款，亦足證該帳單屬真正。則由上開證據可資認定，被告與被害人
      間確曾有二百八十餘萬元之貨款債務，然被害人丙○○證述彼已清償上揭債務
      ，而以彼所提出之上揭證據顯示該被害人清償被告之款項應有二百八十六萬五
      千五百二十四元（即楊梅二間房屋值一百四十五萬元加上現金支付一百十一萬
      五千五百二十四元及三十萬元之支票），唯因上揭支票三十萬元有無兌現不明
      ，如扣除該三十萬元之支票，亦已清償二百五十六萬五千五百二十四元。而被
      告雖辯稱被害人尚欠彼一百二十萬元左右，然查並無提出任何證據以資證明，
      果如該被告所辯，其尚有貨款未經被害人給付，然以被告所辯，在案發當時其
      曾委由被告之弟游茂江向被害人請款，則該帳單資料原本應於當時可以提出，
      以資為證，然遍觀被告之弟游茂江於其案件歷次審理中均未提出此部分之證據
      資料，且游茂江於其所涉案件審理中亦表示該帳單正本在丙○○處（見台灣高
      等法院七十四年度重上一更（二）字第四六號第六十頁），而丙○○更於該案
      件中提出該帳單原本，嗣經檢還丙○○本人（見同上案卷第六十七頁反面及第
      八十頁反面），又游茂江亦一再供述被告與被害人間之債務糾紛其不清楚等語
      ，況被告於甲○審理時亦表示無法提供何單據以供甲○查證，難認其空言抗辯
      被害人尚欠彼貨款達一百二十萬元一節為真正。至被害人丙○○於甲○訊問時
      之證言雖與彼於偵查中之證言有前後不一之情形，然查本件案發時間係在民國
      七十二年間，案發後被告逃亡，迄其被緝獲至今已有十七年多之時間，被害人
      丙○○於甲○訊問時所證情形，與其當初於警、偵訊時及審理游茂江所涉案件
      時之證言有所出入，因事已隔久遠，乃在所難免，況有上開證據資料可佐，應
      以其於案發當初之證言較可採信。則綜上可知，難認被告與被害人間有達一百
      萬元之債務糾紛，被告指使陳文龍等人押走被害人索取贖款一百萬元，難認無
      不法所有之意圖。至辯護人為被告答辯稱游茂江被起訴擄人勒贖一案時，其辯
      護人林清吉律師於台灣高等法院七十四年度重上一更（二）字第四六號七十五
      年四月二十五日辯護意旨狀內，自稱親眼看自見告訴人對游茂江說：「只要你
      哥哥的債不再追究，我就不告你」等語，而聲請傳訊證人林清吉，然被告與被
      害人之債務問題已有上揭證據資料可證，至證人林清吉縱曾聽聞告訴人與游茂
      江間之上揭言語，該廣泛之言，並未具體提及被害人與被告間之債務情形，亦
      無從證明被告與被害人間有達一百萬元之債務，是該證人乃無傳訊之必要，併
      此敘明。
（三）再查在案發前即七十二年五月六日上午，被告曾委由其弟游茂江至被害人處，
      向被害人催討一筆二十萬元之支票貨款，然遭被害人抵扣所欠十二萬元，僅交
      付游茂江一張八萬元之支票等情，據被害人丙○○陳述甚明，且經證人游楊芳
      蘭證述屬實，並有被害人提出之支票存根影本一紙（見台灣高等法院七十三年
      度上重一訴字第四七號卷第四十九頁）及台灣高等法院向台灣土地銀行三重分
      行調取該支票影本一張（見台灣高等法院七十四年度重上一更（二）字第四六
      號卷第三十一頁）附卷可參，且為游茂江所是認（僅游茂江辯稱時間應係七十
      二年五月八日，此見台灣高等法院七十三年度上重一訴字第四七號卷第六九頁
      ），則果如被告所辯彼與被害人間尚有多達一百二十萬元之債務糾紛，該債務
      亦均已屆期，被告焉會僅拿二十萬元之支票委由其弟向被害人取款，參以被告
      當時既因票據法被通緝，此有台灣台北地方法院板橋分院刑事科調查前案通知
      一紙在卷可參。則被告當時之經濟狀況顯然甚為不佳，如其對被害人有高達一
      百二十萬元之債權，當時應會就全部債權向被告求償，豈會僅拿二十萬元之支
      票向被害人求償，而求償當時，因被害人表示被告尚欠彼十二萬元，經抵扣後
      ，僅交付游茂江一張八萬元之支票，亦經游茂江取回，如被害人尚欠被告一百
      二十萬元為真正，被告之弟焉有可能同意扣款之理。參酌游茂江曾於台灣高等
      法院審理其案時供稱：七十二年五月份，伊哥哥要伊拿一張二十萬元的票去向
      丙○○換八萬元的票回來，是當天的票，支票拿給伊哥哥兌現了等語（見該院
      七十三年度重上一更（一）字第七五號），益證被告所稱其當時與被害人間有
      達一百二十萬元之債務云云，不足採信。又參酌被害人曾於台灣台北地方法院
      板橋分院審理游茂江一案時陳稱：於案發前二十天，游茂江曾為了其兄乙○○
      持有伊二十萬元支票事，向伊取回八萬元支票，餘十二萬元與乙○○欠伊的相
      抵銷了，游茂江到伊家沒有怎樣，伊將十二萬元抵扣後五、六天，乙○○電話
      告訴伊，罵伊，不該於他很困難時，將十二萬抵帳，叫伊要注意，說不知道他
      有十粒子彈要吃誰等語（見該案卷第六十八頁反面），而游茂江於警訊時亦供
      稱：大約在半個月前，伊哥哥即有此意了（指押走丙○○）等語（見偵查卷第
      七頁），而事實上在被害人交付游茂江經抵扣後之八萬元支票約半個多月，被
      害人即被陳文龍等人擄走，堪認本件起因乃被告不滿被害人在其困難時，向其
      催討二十萬元之債權，竟被抵扣十二萬元，乃萌擄人勒贖之念。至被害人於甲
      ○審理時，對於該二十萬元支票事陳稱那二十萬元是他弟弟（即游茂江）幫伊
      做看板的錢，或陳稱時間太久，不記得了等語，因與前所供述不符，且此事距
      今已有十七年之久，被害人對於該支票詳情或有遺忘，亦屬事理之常，參酌該
      被害人與其妻游楊芳蘭對此部分之供述以觀，應以其於案發之初所為之供述較
      可採信。從而，綜上揭證據可知，被告所辯並未參與本件擄人勒贖、與被害人
      間有一百二十萬元之債務糾紛云云，均屬卸責之詞，不足採信。從而本件事證
      明確，被告犯行洵堪認定，應予依法論科。
二、核被告乙○○因票據法被通緝，不滿被害人丙○○在其經濟困難時，扣抵欠款，
    竟出於不法得財之意思，糾集陳文龍等四名不詳男子強擄被害人，向其家屬勒取
    贖款一百萬元之行為，係犯懲治盜匪條例第二條第一項第九款之意圖勒贖而擄人
    罪。被告與陳文龍等不詳姓名年籍之成年男子四人間，互有犯意之聯絡及行為之
    分擔，均為共同正犯。至最高法院三十七年特覆字第五０四一號判例固謂「擄人
    勒贖罪，須預有不法得財之意思，而施強暴脅迫，將被害人擄至自己勢力範圖內
    ，希圖其出款贖回者，始能成立，如果擄架目的別有所在，自不得論以該條款之
    罪。」然本件被告於擄人之初即有不法得財之意思，已如前述，該判例所謂擄架
    目的別有所在，係指對被擄架之人，別有合法適當之財物請求權，而以非法擄架
    手段逼迫其履行者而言，本件被告擄人動機雖辯稱係因與被害人有財務糾紛，而
    陳文龍自告奮勇代其要錢所致，但如前所述，被告對被害人並無提出有何合法適
    當之財物請求權之證據，而被害人業已提出償還被告款項之證明，自不得以被告
    空言抗辯其動機係因財務糾紛，而謂其目的別有所在，並非擄人勒贖，併予指明
    。至被告等強擄被害人時，對被害人丙○○之恐嚇勒贖並取得該被害人身上財物
    金錶及項鍊為部分贖款之行為，均係擄人勒贖罪結合部分之妨害自由及恐嚇取財
    行為之部分階段行為，不另論罪。又被告因當時經濟發生困難，以致一時失慮而
    罹此重罪，擄人期間並未苛待被害人，因事跡敗露，未傷害被害人即將被害人釋
    放，釋放時猶給被害人五百元車費讓其返家，足見其尚未泯盡天良，其犯罪情狀
    非無可憫，如科處法定刑死刑尚嫌過重，爰依刑法第五十九條之規定減輕其刑。
    爰審酌被告素行尚佳，因一時失慮致罹重典，又其犯罪之目的、手段、因事跡敗
    露，未傷害被害人即將被害人釋放及其他犯罪一切情狀，判處有期徒刑十三年，
    以示懲儆。又被告犯罪時間雖在民國七十二年五月間，惟所犯係懲治盜匪條例第
    二條第一項之罪，依中華民國七十七年罪犯減刑條例及中華民國八十年罪犯減刑
    條例，均屬不得減刑之罪，無從依上開條例為減刑之寬典。至被告等犯案所用之
    不詳型式手槍二支並未扣案，無從證明有殺傷力係違禁物，亦無證據可資證明係
    被告等人所有之物，爰不予宣告沒收，併此敘明。
四、至本案盜匪所得之財物勞力士金錶一個及項鍊一條，雖由共犯「陳文龍」等人取
    走，目前不知去向，然無從證明業已費失，應諭知發還被害人丙○○。
據上論斷，應依刑事訴訟法第二百九十九條第一項前段，懲治盜匪條例第二條第一項
第九款、第七條、第八條，刑法第二十八條、第五十九條，判決如主文。
本案經檢察官賴惠慈到庭執行職務
中      華      民      國九十      年      四      月      六    日
                                台灣板橋地方法院刑事第五庭
                                    法  官  陳  秀  
右正本證明與原本無異
如不服本判決應於送達後十日內向甲○提出上訴狀
                                    書記官  藍  淑  芬
中      華      民      國      九十      年      四      月      九    日
附錄本案論罪科刑法條全文：
懲治盜匪條例第二條
有左列行為之一者，處死刑：
一、聚眾出沒山澤抗拒官兵者。
二、強佔公署、城市○鄉村○○道或軍用地者。
三、結合大幫強劫者。
四、強劫公署或軍用財物者。
五、在海洋行劫者。
六、強劫而故意殺人或使人受重傷者。
七、強劫而放火者。
八、強劫而強者者。
九、意圖勒贖而擄人者。
十、盜匪在拘禁中，首謀聚眾,以強暴、脅迫脫逃者。
前項未遂犯罰之。
預備犯第一項之罪者，處五年以下有期徒刑。


司法院資訊處製作；財團法人民間司法改革基金會備份。
